【裁判字號】    89,家上,154
【裁判日期】    890920
【裁判案由】    認領子女
【裁判全文】
臺灣高等法院民事判決                            八十九年度家上字第一五四號
      上  訴  人    乙○○
      訴訟代理人    賴建男律師
                    郭嵩山律師
      複代理人      郭淑萍律師
      被上訴人      甲○○      住台北市○○○路○段六五號二樓
      訴訟代理人    唐月妙律師
右當事人間請求認領子女事件，上訴人對於中華民國八十九年四月二十六日臺灣士林
地方法院八十八年度親字第三十三號第一審判決提起上訴，本院判決如左：
    主    文
上訴駁回。
第二審訴訟費用由上訴人負擔。
    事    實
甲、上訴人方面：
壹、聲明：求為判決：
(一)原判決不利上訴人部分廢棄。
(二)右廢棄部分，駁回被上訴人在第一審之訴。
貳、陳述：除與原判決記載相同部分，茲予引用外，並補稱：
    伊與被上訴人並無同居關係，僅承認兩造間有發生性關係，對於小孩之血緣關係
    亦不否認。
參、証據：援用原審立証方法。
乙、被上訴人方面：
壹、聲明：求為判決：駁回上訴。
貳、陳述：除與原判決記載相同部分，茲予引用外，並補稱：
一、雙方有同居之事實並非一定要同住在一起，兩造之間確有性生活。
二、長庚醫院親子鑑定報告已証明上訴人是周思妤之親生父親之假設，由此次測試已
    實務上可以証實，足証上訴人為周思妤之親生父親。
參、証據：援用原審立証方法。
    理      由
一、本件被上訴人於原審起訴主張：周思妤為上訴人與伊所生之女，但上訴人拒絕認
    領周思妤及撫養，爰依民法第一千零六十七條第一項第一款之規定，求為確認上
    訴人與周思妤間之親子關係，並命上訴人認領周思妤之判決。上訴人則辯稱兩造
    沒有同居之事實，否認周思妤與伊之間有親子關係等語，資為抗辯。
二、按確認法律關係成立或不成立之訴，非原告有即受確認判決之法律上利益，不得
    提起之，民事訴訟法第二百四十七條定有明文。所謂即受確認判決之法律上利益
    ，係指法律關係之存否不明確，致原告在私法上之地位有受侵害之危險，而此項
    危險得以對於被告之確認判決除去之者（最高法院二十七年度上字第三一六號判
    例參照）。上訴人既否認其與周思妤間有親子關係，致被上訴人因該親子關係存
    在所生之扶養、繼承等私法上權利有受侵害之虞，故被上訴人提起本訴，應認有
    即受確認判決之法律上利益。
三、被上訴人主張其與上訴人於八十三年至八十七年間同居，並於八十六年十二月受
    孕，復於八十七年八月十九日生下一女周思妤之事實，業據證人周陳玉龍即被上
    訴人之母親到庭作證在卷，復有周思妤之出生證明書影本在卷可稽 (見原審卷第
    七頁) ，而上訴人與周思妤至林口長庚醫院鑑定周思妤與上訴人之血緣關係，經
    該院鑑定之結果，認依據父子關係係數之計算，周思妤之各種基因半型與乙○○
    之各種基因半型均無矛盾，因此認為周思妤有可能（機率為百分九十九點九九八
    五）為乙○○之女應可證實，此有該院八十八年十二月三十一日病解專醫字第０
    二四號、病臨專醫字第００二鑑定報告在卷可稽 (見原審卷第五十三、五十四頁
    )，故被上訴人主張周思妤為上訴人之女，堪信屬實。
四、按受胎期間生父與生母有同居之事實者，非婚生子女或其生母得請求其生父認領
    為生父之子女，民法第一千零六十七條第一項第一款定有明文，又前開法律所謂
    之同居，以男女雙宿同眠為已足，無須同住一處，此就同條項第三、四款規定比
    照觀之自明  (參見最高法院四十七年台上字第一八０六號判例意旨)，上訴人既
    已自認兩造有發生性關係，則縱令其二人並未在同一居所或住所同居，依前開說
    明，仍非不可據以訴請認領，被上訴人主張周思妤為上訴人之女，既堪信為真，
    則其依法訴請上訴人認領周思妤，於法有據，上訴人之辯解，即非可取。
五、從而，被上訴人起訴請求確認周思妤為上訴人所生之女，上訴人應認領周思妤，
    自屬應予准許，原審就此部分所為上訴人敗訴之判決，並無違誤，上訴人上訴論
    旨指摘原判決此部分不當，求予廢棄改判，為無理由。
據上論結，本件上訴為無理由，依民事訴訟法第四百四十九條第一項、第七十八條，
判決如主文。
中      華      民      國    八十九    年      九      月    二十      日
                                臺灣高等法院民事第四庭
                                    審判長法  官  李  瓊  蔭
                                          法  官  楊  豐  卿
                                          法  官  張      蘭
右正本係照原本作成。
如不服本判決，應於收受送達後二十日內向本院提出上訴書狀，其未表明上訴理由者
，應於提出上訴後二十日內向本院補提理由書狀（均須按他造當事人之人數附繕本）
上訴時應提出委任律師或具有律師資格之人之委任狀；委任有律師資格者，另應附具
律師及格證書及釋明委任人與受任人有民事訴訟法第四百六十六條之一第一項但書或
第二項（詳附註）所定關係之釋明文書影本。
中      華      民      國    八十九    年      九      月    二十二    日
                                          書記官  應  瑞  霞
附註：
民事訴訟法第四百六十六條之一（第一項、第二項）：
對於第二審判決上訴，上訴人應委任律師為訴訟代理人。但上訴人或其法定代理人具
有律師資格者，不在此限。
上訴人之配偶、三親等內之血親、二親等內之姻親，或上訴人為法人、中央或地方機
關時，其所屬專任人員具有律師資格並經法院認為適當者，亦得為第三審訴訟代理人
。


司法院資訊處製作；財團法人民間司法改革基金會備份。
